【裁判字號】    98,抗,790
【裁判日期】    980526
【裁判案由】    假扣押
【裁判全文】
臺灣高等法院民事裁定                   98年度抗字第790號
抗  告  人  華格租車股份有限公司
                      統一編號.
法定代理人  甲○○
代  理  人  龔君彥律師
上列抗告人與相對人禾典企業有限公司間假扣押事件，對於中華
民國98年1月12日臺灣臺北地方法院98年度裁全字第282號裁定，
提起抗告，本院裁定如下：
    主  文
原裁定廢棄。
相對人於原法院之聲請駁回。
聲請及抗告訴訟費用由相對人負擔。
    理  由
一、相對人聲請意旨略以：兩造於民國94年8 月26日訂立車輛租
    賃契約書，言明相對人於租賃期間內依約繳付租金，於租約
    到期時，將相對人於租賃期間交付抗告人作為履約保證金之
    新台幣（下同）153,000 元充為購買車輛之價款之一部，並
    繳納差額後即可由相對人取得租賃車輛之所有權。嗣相對人
    依約繳差額82,999 元及先前所繳付之保證金153,000元，抗
    告人即應將系爭車輛交付相對人並辦理過戶手續，惟抗告人
    迄未履行其契約義務，相對人無奈，起訴請求交付車輛及辦
    理過戶手續，經臺灣臺北地方法院（下稱臺北地院）97年度
    訴字第1146號、本院97年度上易字第776 號判決相對人勝訴
    確定，相對人聲請強制執行，於98年1月19日取回系爭車輛
    ，足證抗告人惡意拖延履行債務，應認有日後不能強制執行
    或甚難執行之虞，相對人已對抗告人提起債務不履行損害賠
    償之訴，目前由臺北地院臺北簡易庭以98年度北簡字第
    14855號審理在案。近聞抗告人擬結束營業並積極處分財產
    ，且前多次藉口拖延，拒不履行，應認日後有不能強制執行
    或甚難執行之虞，爰聲請就抗告人之財產於235,999元範圍
    內為假扣押，並請求駁回抗告人之抗告。
二、抗告意旨略以：抗告人財務、營運正常無虞，相對人未釋明
    假扣押及請求之原因，求為廢棄原裁定，駁回相對人於原法
    院之聲請。
三、按債權人就金錢請求或得易為金錢請求之請求，欲保全強制
    執行者，得聲請假扣押；請求及假扣押之原因應釋明之，釋
    明如有不足，而債權人聲明願供擔保或法院認為適當者，法
    院得定相當之擔保，命供擔保後為假扣押；民事訴訟法第
    522條第1項、第526條第1、2項定有明文。同法第523條所稱
    之「日後甚難執行之虞」，除指如債務人將移住遠方、逃匿
    或應在外國為強制執行之類者。新修正民事訴訟法第526條
    第2項，已將「債權人雖未為前項釋明，如就債務人所應受
    之損害已供法院所定之擔保者，得命為假扣押」之規定，修
    正為「前項釋明如有不足，而債權人陳明願供擔保或法院認
    為適當者，法院得定相當之擔保，命供擔保後為假扣押」，
    以與同條第1項規定「請求及假扣押之原因，應釋明之」相
    呼應。是請求及假扣押之原因，債權人如未先為釋明，縱就
    債務人所應受之損害供法院所定之擔保者，亦不得命為假扣
    押，必因釋明而有不足，並經債權人陳明願供擔保或法院認
    為適當者，始得命供擔保後為假扣押。（最高法院94年度台
    抗字第156號裁判參照）。
四、經查，相對人主張抗告人履行交付車輛及辦理過戶手續有所
    遲延，嗣經相對人起訴獲勝訴判決始取回車輛等情，業經提
    出臺北地院97年度訴字第1146號、本院97年度上易字第776
    號判決影本為證，相對人主張對抗告人有債務不履行損害賠
    償請求權，應認相對人對假扣押「請求」之原因已為釋明。
    但依前開說明，假扣押聲請人除應對兩造間請求之原因為釋
    明外，尚應對假扣押原因為釋明。相對人對於「假扣押」之
    原因僅主張「近聞抗告人擬結束營業並積極處分財產，且前
    多次藉口拖延，拒不履行，應認日後有不能強制執行或其難
    執行之虞」，抗告人否認相對人之主張，並抗辯其財務及營
    運狀況均正常，無任何「日後甚難執行之虞」，相對人既對
    「假扣押」之原因僅為「耳聞」並未為任何釋明，核與聲請
    假扣押之要件不符。原法院不察，依相對人之聲請准許假扣
    押，自有不當，抗告人指摘原裁定不當求予廢棄，為有理由
    ，應予准許。爰由本院廢棄原裁定，並駁回相對人於原法院
    之聲請。
五、據上論結，本件抗告為有理由，裁定如主文。
中    華    民    國    98    年     5    月    26    日
                    民事第二庭
                        審判長法  官  吳謙仁
                              法  官  李瓊蔭
                              法  官  蘇瑞華
正本係照原本作成。
不得再抗告。
中    華    民    國    98    年    5     月    26    日
                              書記官  賴以真


司法院資訊處製作；財團法人民間司法改革基金會備份。
